【裁判字號】    98,易,2035
【裁判日期】    990126
【裁判案由】    恐嚇等
【裁判全文】
臺灣臺中地方法院刑事判決              98年度易字第2035號
公  訴  人  臺灣臺中地方法院檢察署檢察官
被      告  丑○○
            寅○○
            辛○○
            丙○○
選任辯護人  陳益軒  律師
            陳志隆  律師
被      告  乙○○
            癸○○
            己○○
            卯○○
            辰○○
選任辯護人  張崇哲  律師
            楊佳勳  律師
被      告  丁○○
選任辯護人  宋永祥  律師
            蔡其龍  律師
上列被告因恐嚇等案件，經檢察官提起公訴（98年度偵字第1118
1號、第13457號）及同署檢察官移送併辦（98年度偵字第1181號
、第13083號），本院判決如下：
    主    文
丑○○共同意圖營利，聚眾賭博，累犯，處有期徒刑陸月，如易
科罰金，以新臺幣壹仟元折算壹日。扣案如附表一所示之物，均
沒收。又幫助意圖營利，聚眾賭博，累犯，處有期徒刑參月，如
易科罰金，以新臺幣壹仟元折算壹日。應執行有期徒刑柒月，如
易科罰金，以新臺幣壹仟元折算壹日。扣案如附表一所示之物，
均沒收。其餘被訴恐嚇取財部分，無罪。
寅○○共同意圖營利，聚眾賭博，處有期徒刑陸月，如易科罰金
，以新臺幣壹仟元折算壹日。扣案如附表一所示之物，均沒收。
辛○○在公眾得出入之場所賭博財物，處罰金新臺幣貳仟元，如
易服勞役，以新臺幣壹仟元折算壹日。又在公眾得出入之場所賭
博財物，處罰金新臺幣伍仟元，如易服勞役，以新臺幣壹仟元折
算壹日。應執行罰金新臺幣陸仟元，如易服勞役，以新臺幣壹仟
元折算壹日。其餘被訴恐嚇取財部分，無罪。
丙○○共同意圖營利，聚眾賭博，處有期徒刑伍月，如易科罰金
，以新臺幣壹仟元折算壹日。扣案如附表一所示之物，均沒收。
又在公眾得出入之場所賭博財物，處罰金新臺幣伍仟元，如易服
勞役，以新臺幣壹仟元折算壹日。其餘被訴恐嚇取財既遂、恐嚇
取財未遂部分，均無罪。
乙○○共同意圖營利，聚眾賭博，累犯，處有期徒刑陸月，如易
科罰金，以新臺幣壹仟元折算壹日。又共同意圖營利，聚眾賭博
，累犯，處有期徒刑伍月，如易科罰金，以新臺幣壹仟元折算壹
日。又以加害生命之事，恐嚇他人致生危害於安全，累犯，處有
期徒刑參月，如易科罰金，以新臺幣壹仟元折算壹日，應執行有
期徒刑壹年，如易科罰金，以新臺幣壹仟元折算壹日。
癸○○共同意圖營利，聚眾賭博，處有期徒刑伍月，如易科罰金
，以新臺幣壹仟元折算壹日。又共同意圖營利，聚眾賭博，處有
期徒刑參月，如易科罰金，以新臺幣壹仟元折算壹日。應執行有
期徒刑陸月，如易科罰金，以新臺幣壹仟元折算壹日。
己○○在公眾得出入之場所賭博財物，處罰金新臺幣肆仟元，如
易服勞役，以新臺幣壹仟元折算壹日。扣案如附表二所示之物，
均沒收。
卯○○意圖營利，聚眾賭博，處有期徒刑伍月，如易科罰金，以
新臺幣壹仟元折算壹日。扣案如附表三所示之物，均沒收。
辰○○共同意圖營利，聚眾賭博，累犯，處有期徒刑肆月，如易
科罰金，以新臺幣壹仟元折算壹日。扣案如附表一所示之物，均
沒收。其餘被訴恐嚇取財未遂部分，無罪。
丁○○在公眾得出入之場所賭博財物，處罰金新臺幣伍仟元，如
易服勞役，以新臺幣壹仟元折算壹日。
    犯罪事實
一、丑○○於民國（下同）92年間因常業重利案件，經本院判處
    有期徒刑 5月，如易科罰金，以銀元300元即新臺幣900元折
    算 1日確定，於93年4月7日易科罰金執行完畢。乙○○於96
    年間因詐欺案件，經本院判處有期徒刑 6月，如易科罰金，
    以銀元300元即新臺幣900元折算1日確定，於96年3月26日易
    科罰金執行完畢。辰○○於97年間因賭博案件，經臺灣彰化
    地方法院判處有期徒刑5月，如易科罰金，以新臺幣（下同
    ）1000元折算1日確定，於97年12月5日易科罰金執行完畢。
二、丑○○、寅○○、丙○○、何敏豪（涉嫌賭博犯行部分，另
    經檢察官為緩起訴處分）共同基於意圖營利，供給賭博場所
    及聚眾賭博之犯意聯絡，自98年2 月6日起，迄同年4月16日
    止（何敏豪於同年3 月間出資加入）集資接續在臺中市○○
    路○段190號12樓之1 經營俗稱「香港六合彩」賭博，提供上
    開公眾得出入之場所，以傳真機為工具，供不特定之賭客下
    注簽賭，並與賭客對賭。現場由寅○○負責經營，並以月薪
    新臺幣1 萬3000元之代價，雇用亦有共同犯意聯絡之辰○○
    ，在現場負責計算賭客簽注之牌數。其賭博方式，係由賭客
    自01至49等號碼中，任意組合簽注，每注之賭金為100元（
    會依賭客簽賭二星、三星、四星給予不同折扣），經核對當
    期之香港六合彩開獎號碼後，若簽中「二星」（簽選之號碼
    與開獎號碼中之任意2 組號碼相符；三星、四星之涵義依此
    類推）「三星」、「四星」，可分別獲得57倍、570倍及750
    倍不等之彩金；特三及臺號則須對照倍數表換算可得之彩金
    。如未簽中，則賭金悉歸丑○○、寅○○、丙○○、何敏豪
    所有。嗣於98年4月16日上午9時30分、10時許，經警分別前
    往臺中市○區○○○街7號5樓之2、臺中市○區○○路4段19
    0號12樓之1執行搜索，並扣得寅○○所有供犯罪所用如附表
    一所示之物品。
三、乙○○、癸○○係夫妻，二人共同基於意圖營利，供給賭博
    場所及聚眾賭博之犯意聯絡，由癸○○負責在現場接聽賭客
    簽注電話，自97年1月間某日起，迄同98年4月16日止，接續
    在臺中縣太平市○○路411 號之住處，經營俗稱「香港六合
    彩」賭博，提供上開公眾得出入之場所，以傳真機為工具，
    供不特定之賭客下注簽賭，並與賭客對賭。其賭博方式係由
    賭客自01至49等號碼中，任意組合簽注，每注之賭金為 100
    元，經核對當期之香港六合彩開獎號碼後，若簽中「二星」
    、「三星」、「四星」，可分別獲得57倍、570倍及750倍之
    彩金；特別號若簽中，可獲得3600元彩金、臺號若簽中，可
    獲得800 元至2000元不等之彩金。如未簽中，則賭金悉歸乙○○、癸○○所有。
四、己○○、辛○○分別基於賭博之接續犯意，自98年2 月中旬
    某日起，迄同年4 月11日止，由己○○自行，或基於幫助賭
    博之接續犯意，受辛○○及不詳年籍姓名之成年男子「張先
    生」之委託，於自己簽賭時順便一同幫辛○○、「張先生」
    向前述丑○○、寅○○、丙○○、何敏豪所經營之六合彩簽
    注站簽賭。其賭博方式係自行自01至49等號碼中，任意組合
    簽注，「二星」每注之賭金為76元、「三星」每注之賭金為
    68元，經核對當期之香港六合彩開獎號碼後，若簽中「二星
    」、「三星」，可分別獲得57倍、570 倍之彩金。如未簽中
    ，則賭金悉歸丑○○、寅○○、丙○○、何敏豪所有。嗣於
    98年4月16日，己○○在臺中縣豐原市○○路225號理髮部為
    警逮捕時，當場自其皮包內交出其所有供犯罪所用如附表二
    所示之六合彩簽單及簽注統計表各1紙。
五、卯○○基於意圖營利，供給賭博場所及聚眾賭博之犯意，自
    96年12月下旬某日起，迄98年4 月16日止，接續在臺中縣潭
    子鄉○○街15號13樓之住處經營俗稱「香港六合彩」賭博，
    提供上開公眾得出入之場所，以傳真機為工具，供不特定之
    賭客下注簽賭，並與賭客對賭。其賭博方式係由賭客自01至
    49等號碼中，任意組合簽注，每注之賭金為64元或74元不等
    （每注原價100 元，會視二星、三星、四星給予不同折扣）
    ，經核對當期之香港六合彩開獎號碼後，若簽中「二星」、
    「三星」、「四星」，可分別獲得57倍、570倍及750倍之彩
    金。如未簽中，則賭金悉歸卯○○所有。嗣於98年4月16 日
    上午8 時許，經警前往上址執行搜索，並扣得卯○○所有供
    犯罪所用如附表三所示之物。
六、乙○○、癸○○另行起意，基於意圖營利，供給賭博場所及
    聚眾賭博之犯意聯絡及行為分擔，自97年12月7 日起，以每
    日8000元代價，向丑○○承租位在臺中市都會公園馬場之公
    眾得出入之場所經營賭場，供丙○○、張永褘、辛○○及不
    詳真實姓名年籍之不特定成年賭客，以擲骰子比點數方式賭
    博財物，並提供冷飲、檳榔予賭客食用，從中抽取抽頭金，
    前後已獲利約50萬餘元。丑○○明知乙○○、游碧盈向其承
    租上揭場址，係要經營賭場，竟仍基於幫助意圖營利，供給
    賭博場所及聚眾賭博犯意，而以前揭價格出租予乙○○、癸○○經營賭場。
七、張永褘於97年12月9 日19時30分許，受辛○○之邀前往台中
    市都會馬場聚餐、烤肉，期間有乙○○、癸○○、丑○○、
    辛○○、丙○○、己○○、綽號「小玲」、「歡歡」之女子
    等多人參與，並飲用高粱、威士忌、補藥酒等多種酒類；而
    子○○、戊○○、壬○○等10餘人則在馬場包廂內玩賭骰子
    。約至同日晚上10時、11時許，辛○○、丙○○、張永褘等
    略有酒意，竟分別基於賭博之犯意，前往乙○○、游碧盈在
    上址所經營之賭場內，於公眾得出入之包廂內，以擲骰子比
    點數大小之方式與前開10餘人共同賭博財物，除現金外，並
    使用乙○○提供代表不同金額之籌碼。辛○○等3 人加入後
    ，多由張永褘充當莊家，約至翌日（10日）凌晨1、2時許結
    束玩賭，經結算後，因張永褘大輸，合計積欠乙○○230 萬
    元，遂由乙○○拿出空白本票1 張，張永褘即在該本票上填
    寫面額230 萬元、到期日為97年12月22日（即如附表五所示
    之本票），交予乙○○。
八、乙○○與其妻癸○○曾多次前往張永褘住處催討上開230 萬
    元賭債，惟均未獲得清償。乙○○復於98年1 月15日上午10
    許，由游碧盈駕車搭載前往臺中縣豐原市○○街37巷3 號張
    永褘住處，向張永褘催討該筆賭債，惟張永褘仍避不見面，
    乙○○遂與癸○○進入屋內，與張永褘之父洽談，然仍未獲
    得清償之承諾，於離去起身之際，乙○○竟臨時起意，對張
    崇鎌恫稱：「你叫他（張永褘）穿暖和一點，吃飽一點，你
    如果看到你兒子記得跟他講」等語，經張崇鎌轉告後，使張
    永褘心生畏懼，致生危害於安全。
九、案經內政部警政署刑事警察局報請臺灣臺中地方法院檢察署
    檢察官偵查起訴暨併案審理。
    理    由
甲、程序部分：
一、按被告以外之人（包括證人、鑑定人、告訴人、被害人及共
    同被告等）於審判外之陳述，雖不符刑事訴訟法第159條之1
    至之4等4條之規定，而經當事人於審判程序同意作為證據，
    法院審酌該言詞陳述或書面陳述作成時之情況，認為適當者
    ，亦得為證據；當事人、代理人或辯護人於法院調查證據時
    ，知有刑事訴訟法第159條第1項不得為證據之情形，而未於
    言詞辯論終結前聲明異議者，視為有前項之同意，同法第15
    9條之5定有明文。立法意旨在於傳聞證據未經當事人之反對
    詰問予以核實，原則上先予排除。惟若當事人已放棄反對詰
    問權，於審判程序中表明同意該等傳聞證據可作為證據；或
    於言詞辯論終結前未聲明異議，基於尊重當事人對傳聞證據
    之處分權，及證據資料愈豐富，愈有助於真實發見之理念，
    且強化言詞辯論主義，使訴訟程序得以順暢進行，上開傳聞
    證據亦均具有證據能力。查本案共同被告丑○○等10人於警
    、偵訊時所為之陳述，對其餘共同被告而言，性質上均屬傳
    聞證據，惟經被告丑○○等人及選任辯護人於本院準備程序
    時同意引為審判期日調查之證據，且經本院審理時予以提示
    並告以要旨，經公訴人、選任辯護人及被告丑○○等人表示
    意見，均未於言詞辯論終結前聲明異議，本院審認上開證據
    作成時之情況，應無違法取證或不當情事，且與本案待證事
    實間復具有相當之關聯性，以之作為證據應屬適當，依刑事
    訴訟法第159條之5規定，自有證據能力。
二、本案判決以下所引用之非供述證據，經本院依法踐行調查證
    據程序，公訴人、選任辯護人及被告丑○○等人均不爭執各
    該證據之證據能力，且亦查無依法應排除其證據能力之情形
    ，是後述所引用之非供述證據，均具有證據能力。
乙、實體部分：
壹、有罪部分：
一、認定犯罪事實所憑之證據及其理由：
  (一)前揭犯罪事實欄二所載經營六合彩聚眾賭博之犯罪事實，業
    據被告寅○○於警詢、被告寅○○、丑○○、丙○○、辰○○於偵查中及本院準備程序、審理時均坦承不諱，且互核相
    符，並經證人即共犯何敏豪於偵查中證述、證人即共同被告
    己○○、辛○○於偵查中、本院審理時具結證述之情節相符
    ，並有扣案如附表一所示之物資為佐證。足認被告丑○○、
    寅○○、丙○○、辰○○之自白與事實相符，堪以採信，事
    證明確，被告丑○○、丙○○、寅○○、辰○○就犯罪事實
    欄二所載之犯行，均堪以認定。
  (二)前揭犯罪事實欄三所載經營六合彩聚眾賭博之犯罪事實，業
    據被告乙○○、癸○○於警詢、偵查中及本院準備程序、審
    理時均坦承不諱，且其等所供互核相符，並有乙○○、癸○○夫妻共同經營六合彩簽賭站之監聽譯文附卷可稽（見98年
    度偵字第11181號卷第1宗第411頁至第414頁）。足認被告乙○○、癸○○之自白與事實相符，堪以採信，事證明確，被
    告乙○○、癸○○就犯罪事實欄三所載之犯行，均堪以認定
    。
  (三)前揭犯罪事實欄四所載簽賭六合彩之犯罪事實，業據被告己○○、辛○○於警詢、偵查中及本院準備程序、審理時均坦
    承不諱，且互核相符，並與證人即共同被告寅○○於本院審
    理時具結證述屬實，並有扣案如附表二所示之六合彩簽單、
    簽注統計表各1 紙在卷可參。足認被告己○○、辛○○之自
    白與事實相符，堪以採信，事證明確，被告己○○、辛○○
    就犯罪事實欄四所載之犯行，均堪以認定。
  (四)前揭犯罪事實欄五所載經營六合彩聚眾賭博之犯罪事實，業
    據被告卯○○於警詢、偵查中及本院準備程序、審理時均坦
    承不諱，並有扣案如附表三所示之物足資佐證。足認被告卯
    ○○之自白與事實相符，堪以採信，事證明確，被告卯○○
    就犯罪事實欄五所載之犯行，堪以認定。
  (五)前揭犯罪事實欄六所載關於乙○○租借馬場經營賭博之犯罪
    事實，業據被告乙○○於警詢、偵查及本院準備程序、審理
    時均坦承不諱。訊據被告癸○○則矢口否認與被告乙○○共
    同經營賭場之事實，辯稱：伊雖會接送乙○○，並載檳榔、
    飲料至馬場，但該馬場係乙○○1 人租借經營賭場，伊並未
    參與云云。惟查共同被告乙○○於警詢時供稱：「曾經於97
    年12月底與我太太癸○○租借使用臺中都會公園馬場作為烤
    肉聯誼場地並有在該處打麻將及賭骰子。」、「（你與癸○○有無向被害人張永褘討債？）有，因張永褘於97年12月 9
    日在我租借的台中都會公園馬場臨時賭場賭骰子，輸我 230
    萬，而我與我太太癸○○曾去他家5、6次向他討債。」等語
    （見98年度偵字第11181卷一第399頁，98年4 月16日警詢筆
    錄），於本院審理中以證人身分具結證稱：「（癸○○和你
    一樣從中午待到凌晨和你一起離開？）是，她載我一起離開
    。」等語（見本院卷二第90頁）；被告丑○○於警詢時供稱
    ：「乙○○夫妻經我同意使用臺中都會馬場作為賭場，‧‧
    ‧‧賭客是他們自己找的。」（見同上卷一第308頁，98年4
    月16日警詢筆錄），其另供稱：「（當晚乙○○是否有在馬
    場內經營賭場？）那天他們夫妻有去，當天他們是用我的馬
    場ktv包廂當賭場。）」（見同上卷三第99頁，98年5月12日
    警詢筆錄）；證人壬○○於本院審理中亦具結證稱：伊當晚
    （97年12月9 日）在馬場包廂賭骰子時，癸○○會進來看一
    下等語（見本院卷一第186 頁反面、98年10月27日審判筆錄
    ）。綜合上開證詞，另參酌被告癸○○於偵查中亦坦承被告
    乙○○向丑○○租借馬場經營賭場時，其有陪同在場，且有
    多次陪同被告乙○○前往張永褘住處討債等情（見同上偵查
    卷二第266頁、同上偵查卷三第141 頁），及98年1月15日被
    告乙○○與癸○○一同前往張永褘住處討債之監視器翻拍照
    片2 紙（見同上偵查卷一第91頁），益徵被告癸○○確有參
    與上開賭場之經營。是被告癸○○上開辯解，顯不足以採信
    。事證明確，被告乙○○、癸○○就犯罪事實欄六所載之犯
    行，均堪以認定。
  (六)前揭犯罪事實欄七之犯罪事實，業據被告辛○○、丙○○於
    警詢、偵查中及本院準備程序、審理時均坦承不諱，核與證
    人戊○○、壬○○於本院審理時之證述、證人即共同被告丑
    ○○、乙○○於警詢、偵查中及本院審理時以證人身分所為
    證述情節大致相符。足認被告辛○○、丙○○之自白與事實
    相符，堪以採信。事證明確，被告辛○○、丙○○就犯罪事
    實欄七所載之犯行，均堪以認定。訊據被告張永褘矢口否認
    有何賭博之行為，辯稱：當天辛○○邀伊去臺中都會公園馬
    場，現場有很多人勸酒，伊喝了很多，後來即不醒人事，印
    象中有10多人說伊有賭博，要伊簽發本票，伊當時意識不清
    ，亦不清楚有無賭博，伊懷疑遭人摻入不明藥物設局陷害，
    並提出臺中榮民總醫院診斷證明書1 紙為證；又共同被告乙○○、丑○○、辛○○、丙○○於警偵訊中就當天賭博之情
    形供述不一，足認其等所稱張永褘參與賭博之事並非實情云
    云。惟查：證人即共同被告辛○○於本院審理隔離訊問時具
    結證稱：「（在馬場包廂內看到何人？）很多人，我不認識
    ，在玩骰子，我認識張永褘、丙○○，其他人不認識。」、
    「（丙○○、張永褘各輸贏多少？）張永褘輸2百多萬元。
    丙○○我就不知道。」、「他（張永褘）搶者要做莊。」、
    「整理帳的時候，丁○○欠我150萬元，一開始我1萬3000
    元輸玩了，沒有錢，我向乙○○陸陸續續共借150萬元的籌
    碼來玩，後來結帳抵掉了，變成張永褘欠乙○○230萬元。
    原本他欠乙○○80萬元。」、「（就你97年12月9日賭博到
    張永褘離開，精神狀況為何？）有喝酒，茫茫。喝酒6、7
    分。」（見本院卷二第87頁）；證人即共同被告丙○○於本
    院審理時具結證稱：「（97年12月9日有無進入馬場中的包
    廂？）晚上11點後有去。我有看手機，我跟張永褘進去的。
    」、「（你和張永褘進入包廂時，當時的莊家是誰？）剛開
    始是輪流作莊，進去看的時候是不認識的人在作莊家。」、
    「（張永褘輸贏狀況？）他輸2百多萬元。跟乙○○、辛○○借錢。辛○○手上有籌碼，就先跟辛○○拿籌碼作莊。」
    、「（你剛才說莊家是輪流作，你本身有無作莊家？）有，
    作1、2次。後來張永褘占著要作莊。」、「（張永褘進入包
    廂，他的精神狀況如何？）他都知道，正常。」（見本院卷
    二」（見本院卷二第87頁）；證人即共同被告乙○○於本院
    審理時具結證稱：「（參加下注的人有多少人？）十幾個。
    莊家是輪流作莊。當晚下注沒有限制。剛開始大家都拿現金
    出來，後來有的輸完就跟我借籌碼。籌碼是四方形，有好幾
    種顏色，有藍色、黃色、白色、粉紅色、紅色，類似這幾種
    ，但是不只這幾種，上面有蓋壹個章，類似熊，有寫數字，
    護貝起來，我的籌碼最少100元，最多有10萬元的。」、「
    （是否清楚丙○○等三人輸贏狀況？）知道。丙○○欠我35
    萬元，他過十幾天才拿給我，當天他也是寫本票給我。我只
    借丁○○80萬元，我借辛○○150萬元，我知道辛○○之前
    贏，借給丁○○150萬元，然後他把他的帳目讓給我，我跟
    他說好，因為辛○○轉過來就沒有欠我了，我叫張永褘簽23
    0萬元的本票。」（見本院卷二第90、91頁）；證人子○○
    於本院審理時具結證稱：「（你去馬場時看到丙○○、辛○○、丑○○、丁○○，他們各在作什麼事？）我下午兩點左
    右烤肉，烤到約6點左右的時候，之後我們有10來個人在馬
    場裡的包廂裡擲骰子，有的在看，有的在玩，6點之後玩的
    那10來個人不是庭上的這些被告，是我們玩到約10點、11點
    快要結束的時候，在庭的這些被告有辛○○、丙○○、張永
    褘才進來說要玩，他們好像喝很多酒。我們也還在旁邊玩。
    乙○○在旁邊抽頭。」、「（你在包廂內有無跟辛○○、丙○○、張永褘一起玩同1個賭局？）最後有。我要走的時候
    他們進來。下注了好幾次。記不清楚了。」、「（張永褘的
    玩法？）他是帶現金去玩，他有做莊，叫我們儘量押注，金
    額不限。」、「（張永褘最後輸贏多少？）他作莊的輸贏比
    較大。剛開始他就贏，我們都有借乙○○的籌碼，跟他下注
    。裡面很多人都有下注，我是下注押大的，最後張永褘就輸
    了，他輸2、3百萬元。」（見本院卷一第178、179頁）；證
    人戊○○於本院審理時具結證稱：「（你在包廂內賭博時，
    有無見到庭上被告哪些人在場？）我只記得最旁邊那1位【
    張永褘】。因為那天是張永褘做莊的。他作莊好幾個小時。
    之前是大家輪流作。」、「（張永褘作莊時精神狀況如何？
    ）很好。他什麼都知道。」、「（有無喝酒？）他進來的時
    候有喝酒，但是做莊的時候沒有。」、「（張永褘做莊時，
    他的輸贏狀況如何？）我知道他輸了很多。有時候贏。應該
    是輸比較多。最後他輸多少我不太清楚，應該有1、2百萬元
    。因為大家都贏錢。」、「（張永褘做莊家是否是他的意思
    ？）是。」等語（見本院卷一第183頁）。證人壬○○於本
    院審理時具結證稱：「（莊家是誰？）之前玩都輪流做莊。
    我們玩到十點多時，後來乙○○四、五個朋友進來，接下去
    玩，小平的朋友作莊家。。」、「（你在賭博的時候有看過
    庭上哪些人在場？）辛○○、丑○○、丙○○、乙○○、最
    後一個丁○○和癸○○，證人子○○、戊○○也在。」、「
    （後來莊家是誰？）大部分都是最旁邊【指法庭最旁邊的張
    永褘】。他作莊家做到最後結束。」、「（你下注一次金額
    是多少錢？）有時候幾千元，有時候幾萬元，不一定。」、
    「（現場沒有帶錢或錢不夠怎麼辦？）跟乙○○借。有代幣
    是牌子上面有寫金額，是紙牌，有白色，我大部分都是拿白
    色比較多的。我拿過的金額有壹千、五千、壹萬、五萬。」
    、「（你當天輸贏多少？）贏17、8萬元。剛開始我有輸，
    後來我贏。」、「（你玩到最後，莊家是贏還是輸？）輸。
    輸超過兩百萬元。」、「（自張永褘來當莊家到你們離開，
    他的精神狀況？）他有喝酒略有醉意，但是講話都聽的懂，
    輸贏和算錢都算得很清楚。」等語（見本院卷一第186至188
    頁）。雖共同被告乙○○、辛○○、丙○○於警詢及偵查中
    就當晚賭博之細節部分略有不同、或前後不一，然參酌其等
    於本院審理中經隔離訊問，就被告張永褘、丙○○、辛○○
    之後加入骰子賭局，最後時間均由張永褘充當莊家、張永褘
    雖有酒意但意識清楚、結算時張永褘大輸200多萬元等主要
    情節之證述，與證人子○○、戊○○、壬○○悉相符合。再
    酌以證人子○○、戊○○、壬○○均證稱並不認識被告張永
    褘，則其等與被告張永褘既無故舊恩怨，衡情當無甘冒偽證
    刑責，而刻意設詞誣陷被告丁○○之理，是證人子○○、戊○○、壬○○、辛○○、丙○○、乙○○於本院之證詞，均
    堪採信。次查被告張永褘於報警後，固曾於97年12月11日11
    時43分至台中榮民總醫院急診就醫，而經檢驗其尿液檢出Ca
    ffeine、Chlorpheniramine及其代謝物。然經本院向該院函
    詢回覆稱：「根據醫院病歷記載，病人張先生（張永褘）主
    訴於97年12月09日19時30分喝下某種酒類（並未詳述種類、
    濃度及劑量），97年12月10日00時00分睡著，於97年12月10
    日03時00分醒來，於97年12月11日11時43分至本院急診就醫
    ，接受尿液篩檢，於97年12月11日12時10分出院。尿液篩檢
    之測試方法為REMEDi Drug Profiling System（HPLC ），
    檢出Caffeine、Chlorpheniramine及其代謝物。本尿液篩檢
    之測試方法為定性，並無法定量其濃度，再者不知道其種類
    、濃度及劑量，故無法判斷何時使用。Caffeine為中樞興奮
    劑，存於市售茶品或咖啡等飲料之中，Chlorpheniramine為
    抗組織胺藥物，會有嗜睡之作用，但不至於造成昏迷狀態，
    於坊間藥局的感冒藥物之中即有類藥物，此兩者並無作為迷
    幻藥物使用。」有台中榮民總醫院98年12月11日中榮急字第
    09 80021137號函附卷可稽（見本院卷二第75頁），是被告
    張永褘在飲用酒類（或其所稱含不明藥物）後逾1天半之時
    間始前往檢驗，則其在此段期間內是否另有服用其他飲料，
    而其內洽含有Caffeine、Chlorpheniramine及其代謝物，已
    有不明；況市售茶品或咖啡等飲料之中多含有Caffeine，
    Chlorp heniramine為抗組織胺藥物，於坊間藥局的感冒藥
    物之中即含有此類藥物，會有嗜睡之作用，但不至於造成昏
    迷狀態，此兩者並無作為迷幻藥物使用。是被告張永褘尿液
    中縱檢驗出Caffeine、Chlorpheniramine及其代謝物，並無
    從認定其於97年12月9日當晚在都會馬場飲酒時，被告辛○○等人為求詐賭，而事先在其酒類或飲料中摻入迷幻藥物。
    此外，復有被告張永褘所簽立如附表五所示之本票影本1紙
    在卷可憑。綜上所述，被告丁○○辯稱：其遭下藥迷昏，並
    未參與賭博云云，顯屬事後卸責之詞，不足採信。事證明確
    ，被告丁○○就犯罪事實欄七所載之賭博犯行，亦堪認定。
  (七)前揭犯罪事實欄八之犯罪事實，訊據被告乙○○固坦承當天
    有向張崇鎌稱：「叫你兒子穿暖一點、吃飽一點」等情，然
    矢口否認有何恐嚇之犯行，辯稱：當時沒有很兇，只是小小
    聲發牢騷而已，沒有恐嚇的意思云云。惟查：證人張崇鎌於
    本院審理時具結證稱：98年1 月15日乙○○至伊家時，有說
    看230 萬元要如何處理，他要如何收，有恐嚇伊轉告兒子叫
    我兒子要穿暖一點、吃飽一點，態度很兇，伊聽了感覺好恐
    怖，伊年紀大了聽了會害怕等語（見本院卷二第16頁）；證
    人即共同被告丁○○於本院審理時具結證稱：「（98年1 月
    15日你人是否在家？）在。我在樓上看他們談話的內容。」
    「（98年1 月15日乙○○和癸○○離開你家後，你父親有無
    跟你轉述乙○○兩人的談話內容？）有。只說乙○○向他恐
    嚇穿暖一點、吃飽一點而已，這次待的時間比較短，前後10
    分鐘而已。」、「（你聽到乙○○說穿暖一點、吃飽一點，
    你的想法？）穿暖一點意思是開槍的意思，是恐嚇，吃飽一
    點就是安居樂業，反過來就是不讓我安居樂業，穿暖就是要
    穿防彈衣，我知道意思，我會怕，我不敢跟我父親講意思。
    」等語（見本院卷二第20、21頁）；復有當日被告乙○○至
    被害人丁○○家中與張崇鎌交談之監視器翻拍照片2 張、現
    場錄音譯文1 紙在卷可稽，足認被告乙○○之上開用語客觀
    上足以令人心生畏懼，且使被害人丁○○因不堪債務之追討
    而心生畏懼，顯見被告乙○○確有以加害生命、身體之事恐
    嚇被害人丁○○，致其心生畏懼無訛。是被告乙○○前開所
    辯，顯係事後卸飾之詞，不足採信。事證明確，被告乙○○
    就此部分之恐嚇犯行亦堪以認定。
三、論罪科刑：
  (一)按「刑法第268 條圖利供給賭博場所罪，本不以其場所為公
    眾得出入者為要件，而所謂之『賭博場所』，只要有一定之
    所在可供人賭博財物即可，非謂須有可供人前往之一定空間
    場地始足為之。且以現今科技之精進，電話、傳真、網路均
    可為傳達賭博訊息之工具，例如主觀上有營利意圖而提供網
    址供人賭博財物者，亦屬提供賭博場所之一種，而以傳真或
    電話之方式簽注號碼賭博財物，與親自到場簽注賭博財物，
    僅係行為方式之差異而已，並不影響其為犯罪行為之認定」
    ，有最高法院94年度臺非字第108 號判決意旨可資參照。又
    所稱「聚眾賭博」，係指聚集不特定人參與賭博之行為，且
    縱未於現實上同時糾集多數人於同1 處所，而係聚集眾人之
    財物進行賭博者，例如職棒簽賭、六合彩組頭以電話、傳真
    之方式供人簽賭之行為，亦屬之。
  (二)核被告丑○○、丙○○、寅○○、辰○○就犯罪事實欄二
    所載之犯行；被告乙○○、癸○○就犯罪事實欄三所載之犯
    行；被告卯○○就犯罪事實欄五所載之犯行，均係犯刑法第
    266條第1 項前段之普通賭博罪、第268條之意圖營利供給賭
    博場所及聚眾賭博罪。其等係以一個營利目的，而實施供給
    賭博場所、聚眾賭博、參與賭博或抽頭之各個舉動，其各個
    舉動只係完成一個賭博犯意之接續行為，無從分割為數個賭
    博行為，是雖其行為同時觸犯意圖營利供給賭博場所、聚眾
    賭博及普通賭博數罪名，即仍應依刑法第55條規定，從一重
    之意圖營利聚眾賭博罪處斷（最高法院79年度臺非字第 206
    、251 號判決意旨參照）。被告丑○○、丙○○、寅○○、
    辰○○就犯罪事實欄二所載之犯行，與被告何敏豪間，有犯
    意之聯絡與行為之分擔，均為共同正犯。被告乙○○、癸○○就犯罪事實欄三所載之犯行，有犯意之聯絡與行為之分擔
    ，為共同正犯。被告己○○、辛○○就犯罪事實欄四所載
    之犯行，均係犯刑法第26 6條第1項普通賭博罪，其2人自98
    年2月中旬某日起，迄同年4月11日止接續多次向被告寅○○
    簽賭六合彩，為接續犯；又被告己○○受辛○○及不詳年籍
    姓名之成年男子「張先生」之委託，於自己簽賭時順便一同
    幫辛○○、「張先生」向寅○○簽賭，為幫助犯，係一行為
    觸犯普通賭博罪與幫助普通賭博罪，應從一重之普通賭博罪
    處斷。被告乙○○、癸○○就前揭犯罪事實欄六所載犯行
    （都會馬場經營賭場），係犯刑法第268條之意圖營利供給
    賭博場所及聚眾賭博罪，其等係以一個營利目的，而實施供
    給賭博場所、聚眾賭博或抽頭之各個舉動，其各個舉動只係
    完成一個賭博犯意之接續行為，無從分割為數個賭博行為，
    是雖其行為同時觸犯意圖營利供給賭博場所、聚眾賭博罪名
    ，仍應依刑法第55條規定，從一重之意圖營利聚眾賭博罪處
    斷。被告丑○○基於幫助之意思，出租都會公園馬場予被
    告乙○○、癸○○經營賭場而收取租金，係實施賭博構成要
    件以外之行為，為幫助犯，爰依正犯之刑減輕之。被告辛○○、丙○○、張永褘就犯罪事實欄七之犯行，均係犯刑法
    第266條第1項普通賭博罪。被告乙○○就犯罪事實欄八之
    犯行，另犯刑法第305條恐嚇罪行。公訴人認係犯刑法第346
    條第1項恐嚇取財罪，容有未洽，惟其起訴之基本社會事實
    相符，起訴法條應予變更（按被告張永褘積欠被告乙○○賭
    債230萬元，已如前述，而賭債雖屬自然債務，不得為訴訟
    上之請求，但尚非無債權債務關係之存在，是被告乙○○雖
    於討債過程口出惡言，亦難認其主觀上有為自己不法所有之
    意圖，即與刑法第346條第1項恐嚇取財之構成要件有別，另
    詳後述）。
  (三)被告丑○○所犯意圖營利聚眾賭博罪，與幫助意圖營利聚眾
    賭博罪2 罪間；被告辛○○所犯2次普通賭博罪（1次簽賭六
    合彩，1次都會公園馬場玩賭骰子）2罪間；被告丙○○意圖
    營利聚眾賭博罪，與普通賭博罪2罪間；被告乙○○所犯2次
    意圖營利聚眾賭博罪（1次經營六合彩賭博，1次經營都會公
    園馬場賭場）及恐嚇罪3罪間；被告癸○○所犯2次意圖營利
    聚眾賭博罪（1次經營六合彩賭博，1次經營都會公園馬場賭
    場）2罪間，均犯意個別、行為不同，均應予分論併罰。
  (四)查被告丑○○曾因常業重利案件，經本院判處有期徒刑5 月
    確定，於93年4月7日易科罰金執行完畢；被告乙○○曾因詐
    欺案件，經本院判處有期徒刑6月確定，於96年3月26日易科
    罰金執行完畢；被告辰○○曾因賭博案件，經臺灣彰化地方
    法院判處有期徒刑5月確定，於97年12月5日易科罰金執行完
    畢，有臺灣臺中地方法院檢察署刑案資料查註紀錄表、臺灣
    高等法院被告前案紀錄表各3紙附卷卷可按，其等3人受有期
    徒刑之執行完畢後5 年以內故意再犯本件有期徒刑以上之罪
    ，為累犯，均應依刑法第47條第1項之規定加重其刑。被告
    丑○○所犯幫助聚眾賭博罪部分併先加後減之。
  (五)爰審酌被告丑○○等10人犯罪之動機、目的、手段、方法，
    及被告丑○○、寅○○、丙○○、辰○○、乙○○、癸○○
    等經營、或參與時間之長短、分工之情形，犯罪所生之危害
    ，暨被告乙○○否認恐嚇部分犯行、被告癸○○否認共同經
    營賭場部分犯行、被告張永褘否認賭博犯行，其餘被告均坦
    承犯行等一切情狀，分別量處如主文所示之刑，並諭知被告
    丑○○、寅○○、丙○○、乙○○、癸○○、卯○○、辰○○有期徒刑易科罰金之折算標準；諭知被告辛○○、丙○○
    、己○○、張永褘罰金易服勞役之折算標準，且定被告丑○○、乙○○、癸○○、辛○○應執行之刑，並諭知被告丑○○、乙○○、癸○○易科罰金之折算標準，諭知被告辛○○
    易服勞役之折算標準。
  (六)被告丑○○、乙○○行為後，刑法第41條業於98年12月30日
    修正公布並施行。其中刑法第41條第1 項為求用語統一，爰
    將原「受六個月以下有期徒刑」修正為「受六月以下有期徒
    刑」，核僅屬文字之修正，而無新舊法比較之問題。另修正
    前刑法第41條第8 項規定：「第一項至第三項規定於數罪併
    罰，其應執行之刑未逾六個月者，亦適用之。」司法院於98
    年6月19日作成釋字第662號解釋。解釋文謂「中華民國94年
    2月2日修正公布之現行刑法第41條第2 項，關於數罪併罰，
    數宣告刑均得易科罰金，而定應執行之刑逾6 個月者，排除
    適用同條第1 項得易科罰金之規定部分，與憲法第23條規定
    有違，並與本院釋字第366 號解釋意旨不符，應自解釋公布
    之日起失其效力。」修正前刑法第41條第8 項關於數罪併罰
    ，數宣告刑均得易服社會勞動，而定應執行之刑逾6 月者，
    不得易服社會勞動之規定，雖未在該解釋範圍內，惟解釋所
    持理由亦同樣存在於易服社會勞動。立法者爰修正第8 項規
    定，以符合釋字第662 號解釋意旨。從而，修正後刑法第41
    條第8 項修正為：「第一項至第四項及第七項之規定，於數
    罪併罰之數罪均得易科罰金或易服社會勞動，其應執行之刑
    逾六月者，亦適用之。」經比較新舊法結果，以新法較有利
    被告丑○○、乙○○，自應適用修正後刑法第41條規定，就
    其等定其應執行刑部分，均諭知易科罰金之折算標準。
  (七)扣案如附表一、二、三所示之物品，係分別屬寅○○、己○○及卯○○所有，且均係供其等賭博時所用之物，分據被告
    寅○○等供述在卷，爰分別宣告沒收之；另扣案如附表四編
    號1～25所示之本票存根1批等物，雖分別係被告丑○○、寅
    ○○、辛○○、乙○○、辰○○所有之物，惟均查無任何證
    據足證係供本案犯罪所用或犯罪所得之物；其餘扣案如附表
    四編號26～37所示之物，為案外人柯榮宗、劉滿麟、劉珈伶
    、許忠明等所有，既非被告所有，或供犯罪所用，亦非屬違
    禁物，自均不得為諭知沒收，併予敘明。
  (八)至臺灣臺中地方法院檢察署98年度偵字第1181號、第 13083
    號移送併辦部分，與本案係屬同一事實，自應併予審理，應
    予敘明。
貳、無罪部分：
一、被告丑○○、丙○○、辛○○恐嚇取財部分：
  (一)公訴意旨略以：張永褘於97年12月9 日晚上某時，在乙○○
    所經營位在臺中市之都會公園馬場之公眾得出入之某包廂內
    ，以擲骰子比點數方式賭博財物，因而積欠辛○○80萬元、
    乙○○150 萬元賭債，丑○○、丙○○、辛○○、乙○○及
    不詳年籍姓名之成年男子共10多人圍住，且均面露兇像，渠
    等共同意圖為自己不法之所有，由乙○○拿出1 張空白本票
    ，要張永褘簽發附表所示之本票，張永褘因目睹在場之人，
    面露兇像而使其心生畏懼，遂在該本票填寫面額230 萬元、
    到期日為97年12月22日，後交予乙○○。嗣乙○○電告柯
    榮宗（涉嫌恐嚇取財犯行，另經檢察官為不起訴處分），其
    友人辛○○（綽號阿棠）有1筆債務要收，因其沒空陪「阿
    棠」去收，要柯榮宗陪「阿棠」去收，並答應事成後，要給
    付柯榮宗2、3成報酬。辛○○即於97年12月23日，持上揭本
    票影本，駕駛車牌號碼0826－MS號自小客車搭載柯榮宗前往
    張永褘之住處，向張永褘的父親張崇鎌催討該筆賭債未果。
    柯榮宗於98年1月11日，2次前往張永褘之住處，向張永褘的
    父親討該筆債務亦未果。乙○○或與丙○○及另1 名不詳
    年籍姓名少年或由其配偶游碧盈搭載，分別於98年1 月5日、
    13 日、14日、15日、2月3日、3月16日，前往張永褘之住處
    ，向張永褘、張崇鎌催討該筆賭債（均未果），並在上揭催
    討賭債過程中，乙○○曾對張崇鎌恫稱：「叫你兒子穿暖一
    點，吃飽一點」，使張崇鎌聞言亦心生畏懼，致生危害安全
    ，因認丑○○、丙○○、辛○○涉犯刑法第346條第1項、第
    3項恐嚇取財未遂罪云云。
  (二)按犯罪事實應依證據認定之，無證據不得認定犯罪事實；又
    案件不能證明被告犯罪者，應諭知無罪之判決，刑事訴訟法
    第154條第2項、第301條第1項分別定有明文。再者，認定不
    利於被告之事實，須依積極證據，苟積極證據不足為不利於
    被告事實之認定時，即應為有利於被告之認定，更不必有何
    有利之證據；又認定犯罪事實所憑之證據，雖不以直接證據
    為限，間接證據亦包括在內；然無論直接或間接證據，其為
    訴訟上之證明，須於通常一般之人均不致於有所懷疑，而得
    確信其為真實之程度者，始得據之為有罪之認定；另刑事訴
    訟法第161條已於91年2月8日修正公布，其第1項規定：檢察
    官就被告犯罪事實，應負舉證責任，並指出證明之方法。因
    此，檢察官對於起訴之犯罪事實，應負提出證據及說服之實
    質舉證責任。倘檢察官所提出之證據，不足為被告有罪之積
    極證明，或其指出證明之方法，無從說服法院以形成被告有
    罪之心證，基於無罪推定之原則，自應為被告無罪判決之諭
    知，有最高法院30年上字第816號、76年台上字第4986號、
    92年台上字第128號判例意旨可資參照。
  (三)公訴人認被告丑○○、丙○○、辛○○涉有恐嚇取財罪嫌，
    無非係以：被害人張永褘於警偵訊中之指訴、證人即張永褘
    之父張崇鎌於警偵訊之證詞、被告丑○○、丙○○、辛○○
    、乙○○、癸○○供述其等在上址玩賭之事實、張永褘簽發
    如附表五所示之本票1 紙彈等為其論據。訊據被告丑○○、
    丙○○、辛○○均堅決否認涉有此部分犯行，均辯稱：其等
    均未有恐嚇取財之行為等語。
  (四)經查：
    1.被告張永褘於97年12月9 日晚上，在被告乙○○所承租經
      營之賭場與被告辛○○、丙○○等多人以骰子賭博，係屬
      單純賭博，而非被告陳錦棠等人設計詐賭等情，業據當場
      參與賭博之證人子○○、戊○○、壬○○於本院審理時隔
      離訊問具結證述明確，核與證人即共同被告辛○○、丙○○、乙○○於本院審理時經隔離訊問具結證述之主要情節
      相符，且證人子○○、戊○○、壬○○均另證稱有看到乙○○拿出本票，然均未證述被告張永褘簽發本票時，係遭
      被告乙○○、辛○○、丙○○等10多人圍住面露兇像強迫
      簽發之情（見本院卷一第179、181、183、184、188 頁）
      。而被告張永褘尿液檢驗出Caffeine、Chlorphe niramin
      e及其代謝物，其中Caffeine為中樞興奮劑，存於市售茶
      品或咖啡等飲料之中；Chlorpheniramine為抗組織胺藥物
      ，雖會造成嗜睡作用，但不至於造成昏迷狀態，於坊間藥
      局的感冒藥物之中即有類藥物，此二成份並不會作為迷幻
      藥物使用，亦經台中榮民總醫院函覆甚詳，是被告張永褘
      當天除曾飲用多種酒類外，並未有遭下藥迷昏詐賭之任何
      證據，且被告張永褘當晚確曾在賭場玩骰子做莊賭博，並
      大輸230萬元，經結算後簽發230萬元予被告乙○○之事實
      ，亦經本院認定如前（見前述理由欄壹、有罪部分：一、
      (六)）。
    2.證人子○○、戊○○及壬○○於本院作證時，均未敘及被
      告丑○○有參與97年12月19日晚上有在上址參與骰子賭博
      ，亦未證稱張永褘簽發230 萬元本票時被告丑○○在場，
      或事後被告丑○○參與催討該筆賭債等情，核與證人即共
      同被告乙○○、辛○○、丙○○所證相符，且證人張崇鎌
      於警偵審作證多次，亦均未證述被告丑○○有參與催討該
      筆賭債。是被告丑○○所辯其當晚未參與賭博、張永褘簽
      發本票時並未在場，亦未為催討賭債之行為，即堪採信。
      又被告辛○○固坦承於97年12月23日曾駕車載案外人柯榮
      宗前往張永褘住處，向張崇鎌催討該筆賭債；被告丙○○
      亦坦承曾2 次前往張永褘住處催討該筆賭債，惟其均在屋
      外等候，然均堅決否認有何恐嚇行為。查證人張崇鎌於警
      偵審中、證人林子宜（被告張永褘之妻）於警偵訊中固均
      證稱：被告乙○○等人有多次前來住處討債等情，然僅證
      稱有1次被告乙○○口出恐嚇之言，即於離去前對張崇鎌
      表示：「叫你兒子穿暖一點、吃飽一點」等語，而均未證
      述被告辛○○、丙○○有何恐嚇之行為或語言（見同上偵
      卷一第78至89頁、第253至255頁、第283至284頁、本院卷
      二第14至17頁）。又被告乙○○於98年1月15日索討該筆
      賭債時，其所為之上開恐嚇之語，係其個人臨時起意所為
      ，與其他共同被告均無關聯，業經本院認定詳述如前（見
      前述理由欄壹、有罪部分：一、(七)）。
   (五)綜上所述，被告張永褘於97年12月9日晚上固於飲用多種酒
     類後略有醉意，然其於上址賭場參與積骰子賭博時，意識
     尚屬清楚，並無遭下藥迷昏之情，其因做莊慘輸，於結算
     時因而積欠被告乙○○賭債230萬元，並簽發230萬元之本
     票作為憑據等情，已如前述，而賭債雖屬自然債務，不得
     為訴訟上之請求，但其與被告乙○○間尚非無債權債務關
     係之存在，是被告乙○○雖於討債過程口出惡言，亦難認
     其主觀上有為自己不法所有之意圖，其行為即與刑法第346
     條第1項恐嚇取財之構成要件有別，縱使被告乙○○該次行
     為成立刑法第305條恐嚇罪，然係屬其討債未成臨時起意之
     個人行為，亦如前述。另卷附之通訊監察譯文，及監視器
     翻拍相片，經核均無從證明被告丑○○、辛○○、丙○○
     等確有公訴人所指上開恐嚇取財犯行之事實。綜上所述，
     本院經綜合公訴人所提出之上開證據及卷內之所有直接及
     間接證據後，認為尚無法達到令通常一般之人均不致於有
     所懷疑，而得確信被告丑○○、辛○○、丙○○等3人確有
     公訴人所指上開犯行。此外，復查無其他積極確切之證據
     ，足資證明被告等3人確有上開恐嚇取財犯行，自應就被告
     丑○○、辛○○、丙○○此部分犯行為無罪之諭知。
二、被告丙○○、辰○○恐嚇取財未遂部分：
  (一)公訴意旨略以：庚○○於97年8 月間某日，在彰化縣溪湖鎮
    向「洪代書」借貸76萬元，該借貸並由丙○○口頭擔任保證
    人，嗣因庚○○僅償還15萬元，丙○○即委託辰○○向庚○○催討上揭欠款，辰○○向庚○○表示，若於98年8 月30日
    未還清76萬元，要將其配偶蕭淑花所有之車牌號碼0098－WF
    號自小客車交其出售，並要庚○○簽讓渡書，將上揭自小客
    車讓渡予辰○○。辰○○雖持續向庚○○催討欠債，然庚○○卻於98年3月下旬某日，將上揭自小客車出售予不知情第3
    人，售得款項則未清償上揭欠款，而為辰○○知悉，辰○○
    即透過1 位綽號「阿志」之男子，向庚○○轉述「不要讓我
    抓狂，我要去你家開槍」等語，丙○○並在電話中指示辰○○，對庚○○催討欠款，講話時要講「鹹一點」（意即要講
    狠話），使庚○○聞言生心生畏懼，致生危害於庚○○之安
    全，因認丙○○、辰○○涉犯刑法第346條第1 項、第3項恐
    嚇取財未遂罪云云。
  (二)按刑法第346條第1項之恐嚇取財罪，其構成要件有二，即須
    有為自已或第三人不法所有之意圖，及有以恐嚇使人將本人
    或第三人之物交付之行為。二者缺一，即不能成立該罪；而
    所稱之「不法所有之意圖」，指欠缺適法權源，仍圖將財物
    移入自己實力支配管領下，得為使用、收益或處分之情形而
    言。有最高法院80年台上字第3810號、82年台上字第1595號
    判決意旨可資參照。次按恐嚇罪成立要件須對被害人為加害
    之通知，如僅在外揚言，並未對被害人為惡害之通知，尚難
    構成恐嚇罪。亦有最高法院52年台上字第751號判例可資參
    照。
  (三)公訴人認被告丙○○、辰○○涉有恐嚇取財未遂罪嫌，無非
    係以：被告辰○○於偵查中之供述與證詞，及通訊監察譯文
    為其論據。訊據被告丙○○、辰○○均堅決否認涉有此部分
    犯行，均辯稱：其等均未有恐嚇取財之行為等語。
  (四)經查：
    1.被害人庚○○於97年8 月間，向洪姓代書借貸新台幣76萬
      元，除提供同額支票外，並由被告丙○○擔任保證人，因
      屆期支票未獲兌現，且庚○○至今僅清償15萬元，被告陳
      盈嘉乃受被告丙○○所託，向庚○○催討上開欠款等情，
      業據證人即被害人庚○○於警偵審中證述甚詳，其於本院
      審理中具結證稱：「（97年8 月間有無向洪姓代書借款？
      ）有，76萬元，透過丙○○去借的。」、「（76萬元債務
      總共支付或清償多少錢給洪姓代書？）之前3個月內就陸
      續還他15萬元。」、「（你向洪代書借款的保證人是丙○○？）是。」、「（為何後來是小其辰○○出面跟你索取
      債務？）因為小其跟丙○○他們是認識的，我認識辰○○
      ，他叫他來催，因為都沒有給他。」、「（丙○○有無出
      面跟你要過讓渡書？）他比較忙，叫小其向我討，是小其
      跟我這樣說的。」等語（見本院卷一第174、175頁），核
      與被告丙○○、辰○○所辯相符，並有汽車買賣合約書（
      即讓渡書）1紙在卷（見同上偵查卷三第128頁）。堪認證
      人庚○○與被告丙○○確有債務糾葛，則被告辰○○受被
      告丙○○所託，向庚○○催討欠款，即難認被告丙○○、
      辰○○具有為自己或第三人不法所有之意圖。
    2.證人庚○○於警詢時固指稱：「今年3月底我將該讓渡的
      自小客車賣掉，所得餘款10萬多元，小其（辰○○）知道
      後非常生氣，就打電話問我說為何把車賣掉且沒有償還債
      款，他的口氣很兇，後來我聽朋友講在外有對外表示要來
      開槍，我就在電話中問小其，他是否有說過要來開槍的事
      ，他就說有。」等語（見同上偵查卷二第199頁）；其於
      偵查中具結證稱：「（小其當場有無口出恐嚇的話？）沒
      有。」、「（在被丙○○與小其催討債務的過程中，有無
      被嚴與恐嚇或暴力脅迫的事情？）都沒有，只是每天被追
      討很煩而已。」（見同上偵查卷二第203頁）、「（丙○○是否電話中跟你說，人家在亂想，人家在抓狂？）亂想
      這個有，抓狂沒有。」、「（你聽了辰○○對你講的話，
      還有丙○○說的話是否感到害怕？）不會，因為都有認識
      ，是我自己做錯的。」等語（見同上偵查卷三第116頁）
      ；其於本院審理中具結證稱：「（你有無在電話中詢問過
      小其是否有向他人說要對你開槍的話？）有。他也說有。
      我聽了之後覺得我認識他，所以我跟他說不夠朋友。」、
     「（丙○○有無在電話跟你說人家在亂想，人家在抓狂？
      ）有。因為我自己言而無信，所以人家生氣，人家是指洪
      代書。」、「（你和丙○○、小其兩人交往關係如何？，
      認識多久？）丙○○認識比較久有七、八年以上，平常久
      久聯絡一次。小其是後來認識大概一年，因為丙○○才認
      識的。是丙○○才認識小其的。我跟小其的關係還好。」
      、「（既然你跟小其認識不久，關係還好，他在電話說要
      對你開槍，你都不當一回事？）他是透過人家講的，他年
      紀比較輕，是我先把車子賣掉，讓他生氣，我覺得他不會
      這樣，所以我才會打電話問他。」、「（辰○○跟你催討
      本件債務過程，有無當面或在電話中直接對你說要去你家
      開槍或你不要讓我抓狂，我要去你家開槍等語？）沒有。
      」、「（這幾句話你是從哪裡聽來的？）朋友。一位阿志
      的朋友。大約98年3月車子賣掉以後，3、4月間的時候阿
      志在電話中講的。」、「（阿志跟你講這幾句話的時候，
      有無說是辰○○叫他跟你轉達的？）沒有。」、「（你有
      無問阿志是否是辰○○叫他轉達這幾句話的？）沒有。」
      、「（你在電話中聽阿志講到辰○○說要去你家開槍，或
      你不要讓他抓狂，不然要去你家開槍，這幾句話的時候是
      否會害怕？），不會。」、「（你在偵訊中也說不會害怕
      是否實在？（提示卷三115、116頁並告以要旨），是。」
      、「（你聽到阿志跟你說辰○○說要去你家開槍，你打電
      話問辰○○有無這幾句話，辰○○在電話中說什麼？辰○○除了在電話中說有之外，有無再重複說這幾句話？）沒
      有。我聽到阿志跟我說之後，大約隔兩天之後辰○○打給
      我我順便問他的。他說有，沒有講其他的話。」等語（見
      本院卷一第175、176頁）。
    3.綜合被告丙○○與證人庚○○間有保證債務之關係，及證
      人警偵審中之證詞可知，被告辰○○固曾言稱：「你不要
      讓我抓狂，我會去你家開槍」等語，然其所以為上開言詞
      ，係因庚○○原先答應以其所有車輛讓渡以為償債之方式
      ，惟庚○○竟反悔將車輛轉賣他人，被告辰○○在氣憤之
      下，遂在與案外人「阿志」講話時，隨口講出上開話語，
      應僅係一時情緒上之言詞，且其係在外揚言，並未直接向
      庚○○為表示，抑或要求「阿志」轉知庚○○，難認被告
      辰○○當時有恐嚇庚○○之意思至明。從而，被告辰○○
      本無恐嚇之意思，且縱使該言詞仍屬恐嚇言詞，然被告僅
      係在外揚言，並未曾對被害人庚○○為惡害通知，揆諸上
      開判例意旨，被告辰○○之行為並不該當恐嚇罪之構成要
      件；況證人庚○○表示其與被告辰○○認識約1 年，與被
      告丙○○為7、8年之舊識，對其等應有相當之了解，其不
      僅於審判中證稱其聽聞被告辰○○、丙○○催討債務之話
      語，不會感到害怕，甚而於警詢、偵查伊始，亦均證稱其
      聽聞上開話語均未生恐懼之心。
    4.綜上所述，被告丙○○、辰○○之行為，不僅不具為自己
      或第三人不法所有之意圖，被告辰○○亦僅在外揚言，並
      未對庚○○為惡害通知，且庚○○對於被告2 人之行為，
      亦未生畏怖之情，故被告2 人之行為顯與刑法第346條第3
      項、第一項恐嚇取財未遂罪之構成要件不符。此外，復查
     無其他積極確切之證據，足資證明被告2人確有上開恐嚇取
     財未遂犯行，自應就被告丙○○、辰○○此部分犯行為無
     罪之諭知。
據上論斷，應依刑事訴訟法第299條第1項前段、第300條、第301
條第1項，刑法第2條第1項、第266條第1項、第268條、第305條
、第28條、第30條第1項、第2項、第47條第1項、第41條第1項、
第8項、第42條第3項、第51條第5款、第7款、第38條第1項第2款
，刑法施行法第1條之1，判決如主文。
本案經檢察官甲○○到庭執行職務。
中    華    民    國    99    年    1     月    26    日
                    刑事第九庭  審判長  法  官 朱光國
                                        法  官 林慧英
                                        法  官 唐光義
以上正本證明與原本無異。
如不服本判決，應於收受送達後10日內向本院提出上訴書狀（應
附繕本）。
                                        書記官 黃聖心
中    華    民    國    99    年    1     月    26    日
附錄本案論罪科刑法條：
中華民國刑法第2條
（從舊從輕）
行為後法律有變更者，適用行為時之法律。但行為後之法律有利
於行為人者，適用最有利於行為人之法律。
非拘束人身自由之保安處分適用裁判時之法律。
處罰或保安處分之裁判確定後，未執行或執行未完畢，而法律有
變更，不處罰其行為或不施以保安處分者，免其刑或保安處分之
執行。
中華民國刑法第266條
（普通賭博罪與沒收物）
在公共場所或公眾得出入之場所賭博財物者，處 1 千元以下罰
金。但以供人暫時娛樂之物為賭者，不在此限。
當場賭博之器具與在賭檯或兌換籌碼處之財物，不問屬於犯人與
否，沒收之。
中華民國刑法第268條
（圖利供給賭場或聚眾賭博罪）
意圖營利，供給賭博場所或聚眾賭博者，處 3 年以下有期徒刑
，得併科 3 千元以下罰金。
中華民國刑法第305條
（恐嚇危害安全罪）
以加害生命、身體、自由、名譽、財產之事，恐嚇他人致生危害
於安全者，處 2 年以下有期徒刑、拘役或 3 百元以下罰金。
中華民國刑法第28條
（共同正犯）
二人以上共同實行犯罪之行為者，皆為正犯。
中華民國刑法第30條
（幫助犯及其處罰）
幫助他人實行犯罪行為者，為幫助犯。雖他人不知幫助之情者，
亦同。
幫助犯之處罰，得按正犯之刑減輕之。
中華民國刑法第47條
（累犯）
受徒刑之執行完畢，或一部之執行而赦免後，五年以內故意再犯
有期徒刑以上之罪者，為累犯，加重本刑至二分之一。
第 98 條第 2 項關於因強制工作而免其刑之執行者，於受強制
工作處分之執行完畢或一部之執行而免除後，五年以內故意再犯
有期徒刑以上之罪者，以累犯論。
中華民國刑法第51條
（數罪併罰之方法）
數罪併罰，分別宣告其罪之刑，依下列各款定其應執行者：
一、宣告多數死刑者，執行其一。
二、宣告之最重刑為死刑者，不執行他刑。但罰金及從刑不在此
    限。
三、宣告多數無期徒刑者，執行其一。
四、宣告之最重刑為無期徒刑者，不執行他刑。但罰金及從刑不
    在此限。
五、宣告多數有期徒刑者，於各刑中之最長期以上，各刑合併之
    刑期以下，定其刑期。但不得逾三十年。
六、宣告多數拘役者，比照前款定其刑期。但不得逾一百二十日
    。
七、宣告多數罰金者，於各刑中之最多額以上，各刑合併之金額
    以下，定其金額。
八、宣告多數褫奪公權者，僅就其中最長期間執行之。
九、宣告多數沒收者，併執行之。
十、依第 5 款至第 9 款所定之刑，併執行之。但應執行者為
    3 年以上有期徒刑與拘役時，不執行拘役。
附表一
┌──┬───────────┬─────┬────┐
│編號│物品名稱              │數量(單位)│所有人  │
├──┼───────────┼─────┼────┤
│ １ │下線聯絡電話、傳真表  │貳紙      │寅○○  │
├──┼───────────┼─────┼────┤
│ ２ │下線帳戶紀錄表        │份      │寅○○  │
├──┼───────────┼─────┼────┤
│ ３ │簽賭紀錄單            │壹佰陸拾紙│寅○○  │
├──┼───────────┼─────┼────┤
│ ４ │現金簿                │壹冊      │寅○○  │
├──┼───────────┼─────┼────┤
│ ５ │二聯複寫估價單        │壹本      │寅○○  │
├──┼───────────┼─────┼────┤
│ ６ │0000000000室內電話單  │壹紙      │寅○○  │
├──┼───────────┼─────┼────┤
│ ７ │紅螞蟻 (港號四星瘋牌) │壹紙      │寅○○  │
├──┼───────────┼─────┼────┤
│ ８ │冠邑通知單 (電話更新) │壹紙      │寅○○  │
├──┼───────────┼─────┼────┤
│ ９ │電子計算機            │捌臺      │寅○○  │
├──┼───────────┼─────┼────┤
│１０│簽注代號表            │紙      │寅○○  │
├──┼───────────┼─────┼────┤
│１１│下線紀錄表            │拾柒張  │寅○○  │
├──┼───────────┼─────┼────┤
│１２│記帳筆記本            │陸本      │寅○○  │
├──┼───────────┼─────┼────┤
│１３│印章                  │枚      │寅○○  │
├──┼───────────┼─────┼────┤
│１４│電話機                │貳具      │寅○○  │
├──┼───────────┼─────┼────┤
│１５│電話總機              │壹具      │寅○○  │
├──┼───────────┼─────┼────┤
│１６│錄音機                │壹臺      │寅○○  │
├──┼───────────┼─────┼────┤
│１７│傳真機                │陸臺      │寅○○  │
└──┴───────────┴─────┴────┘
附表二
┌──┬───────────┬─────┬────┐
│編號│物品名稱              │數量(單位)│所有人  │
├──┼───────────┼─────┼────┤
│ １ │六合彩簽單            │壹紙      │己○○  │
├──┼───────────┼─────┼────┤
│ ２ │簽注統計表            │壹紙      │己○○  │
└──┴───────────┴─────┴────┘
附表三
┌──┬───────────┬─────┬────┐
│編號│物品名稱              │數量(單位)│所有人  │
├──┼───────────┼─────┼────┤
│ １ │港彩四星規則          │壹紙      │卯○○  │
├──┼───────────┼─────┼────┤
│ ２ │臺號張數表            │壹紙      │卯○○  │
├──┼───────────┼─────┼────┤
│ ３ │冠邑通知單 (港號四星瘋│壹紙      │卯○○  │
│    │牌)                   │          │        │
├──┼───────────┼─────┼────┤
│ ４ │緊急通知單(拒簽通知)  │壹紙      │卯○○  │
├──┼───────────┼─────┼────┤
│ ５ │四K不收通知單         │壹紙      │卯○○  │
├──┼───────────┼─────┼────┤
│ ６ │大樂簽單              │壹紙      │卯○○  │
├──┼───────────┼─────┼────┤
│ ７ │空白標籤紙            │肆張      │卯○○  │
├──┼───────────┼─────┼────┤
│ ８ │傳真機                │肆臺      │卯○○  │
└──┴───────────┴─────┴────┘
附表四
┌──┬───────────┬─────┬────┐
│編號│物品名稱              │數量(單位)│所有人  │
├──┼───────────┼─────┼────┤
│ １ │本票存根              │壹批      │丑○○  │
├──┼───────────┼─────┼────┤
│ ２ │本票                  │肆紙      │丑○○  │
├──┼───────────┼─────┼────┤
│ ３ │支票及退票理由單      │拾份      │丑○○  │
├──┼───────────┼─────┼────┤
│ ４ │記帳筆記本            │貳本      │丑○○  │
├──┼───────────┼─────┼────┤
│ ５ │鴻大資產管理顧問公司賴│拾肆張    │丑○○  │
│    │方如名片              │          │        │
├──┼───────────┼─────┼────┤
│ ６ │記帳單                │伍紙      │丑○○  │
├──┼───────────┼─────┼────┤
│ ７ │大東責任底薪及獎金對照│伍紙      │丑○○  │
│    │表                    │          │        │
├──┼───────────┼─────┼────┤
│ ８ │馬場代出支付紀錄表    │壹紙      │寅○○  │
├──┼───────────┼─────┼────┤
│ ９ │收支明細冊            │貳拾柒紙  │寅○○  │
├──┼───────────┼─────┼────┤
│１０│票據明細表            │壹紙      │寅○○  │
├──┼───────────┼─────┼────┤
│１１│臺中都會馬場管銷費用表│壹紙      │寅○○  │
├──┼───────────┼─────┼────┤
│１２│兆豐國際商業銀行支票  │壹紙      │寅○○  │
│    │(CL0000000，38萬元)   │          │        │
├──┼───────────┼─────┼────┤
│１３│兆豐國際商業銀行支票  │壹紙      │寅○○  │
│    │(CL0000000，67萬5千元)│          │        │
├──┼───────────┼─────┼────┤
│１４│板信商業銀行支票      │壹紙      │寅○○  │
│    │(PT0000000，40萬元)   │          │        │
├──┼───────────┼─────┼────┤
│１５│板信商業銀行支票      │壹紙      │寅○○  │
│    │(PT0000000，10萬元)   │          │        │
├──┼───────────┼─────┼────┤
│１６│板信商業銀行支票      │壹紙      │寅○○  │
│    │(PT0000000，10萬元)   │          │        │
├──┼───────────┼─────┼────┤
│１７│筆記型電腦            │壹臺      │寅○○  │
├──┼───────────┼─────┼────┤
│１８│現金新臺幣            │玖萬壹仟玖│寅○○  │
│    │                      │佰元      │        │
├──┼───────────┼─────┼────┤
│１９│空白本票              │貳本      │辛○○  │
├──┼───────────┼─────┼────┤
│２０│周秀連本票            │貳紙      │辛○○  │
├──┼───────────┼─────┼────┤
│２１│總督營造公司支票影本 (│壹紙      │辛○○  │
│    │合作金庫銀行)         │          │        │
├──┼───────────┼─────┼────┤
│２２│收取債務委託書        │貳份      │乙○○  │
├──┼───────────┼─────┼────┤
│２３│商業本票簿(空白)      │肆本      │乙○○  │
├──┼───────────┼─────┼────┤
│２４│臺南區中小企業銀行支票│伍紙      │辰○○  │
├──┼───────────┼─────┼────┤
│２５│商業本票簿(空白)      │壹本      │辰○○  │
├──┼───────────┼─────┼────┤
│２６│林顯門債務委託書及相關│壹批      │柯榮宗  │
│    │文書                  │          │        │
├──┼───────────┼─────┼────┤
│２７│可疑吸金資料          │壹批      │劉滿麟  │
├──┼───────────┼─────┼────┤
│２８│簽到簿                │壹本      │劉滿麟  │
├──┼───────────┼─────┼────┤
│２９│薪資表                │貳紙      │劉滿麟  │
├──┼───────────┼─────┼────┤
│３０│大都會互助聯誼會入會申│壹批      │劉滿麟  │
│    │請表及帳冊            │          │        │
├──┼───────────┼─────┼────┤
│３１│大都會互助聯誼會單位紅│壹批      │劉滿麟  │
│    │利一覽表相關資料      │          │        │
├──┼───────────┼─────┼────┤
│３２│合作金庫存摺          │貳本      │劉珈伶  │
│    │(0000000000000)       │          │        │
├──┼───────────┼─────┼────┤
│３３│臺中市第二信用合作社存│貳本      │劉珈伶  │
│    │摺(00000000000000)    │          │        │
├──┼───────────┼─────┼────┤
│３４│帳冊、聯絡資料        │壹本      │劉珈伶  │
├──┼───────────┼─────┼────┤
│３５│各銀行帳號資料        │壹本      │劉珈伶  │
├──┼───────────┼─────┼────┤
│３６│帳冊                  │陸本      │劉珈伶  │
├──┼───────────┼─────┼────┤
│３７│聯絡電話資料          │壹紙      │許忠明  │
└──┴───────────┴─────┴────┘
附表五
┌──────┬────────┬──────┬─────┐
│票 據 號 碼 │面額(新臺幣\元) │到   期   日│發  票  人│
├──────┼────────┼──────┼─────┤
│CH289527號  │230萬元         │97年12月22日│張永褘    │
└──────┴────────┴──────┴─────┘

司法院資訊處製作；財團法人民間司法改革基金會備份。
